【裁判字號】    90,訴,902
【裁判日期】    900109
【裁判案由】    侵權行為損害賠償
【裁判全文】
臺灣屏東地方法院民事判決  九十年度訴字第九○二號
    原      告  丙○○
    被      告  乙○○
                甲○○
右當事人間請求侵權行為損害賠償事件，本院判決如左：
    主      文
被告應連帶給付原告新台幣壹拾伍萬元，及自民國九十年十一月十五日起至清償日止
，按週年利率百分之五計算之利息。
原告其餘之訴駁回。
訴訟費用由被告連帶負擔十分之一，餘由原告負擔。
本判決第一、三項於原告以新台幣伍萬元供擔保後，得假執行。
原告其餘假執行之聲請駁回。
    事      實
壹、原告方面：
一、聲明：求為判決：（一）被告應連帶給付原告新台幣（下同）一百五十萬元及自
    起訴狀繕本送達翌日（即九十年十一月十五日）起至清償日止，按週年利率百分
    之五計算之利息。（二）願供擔保，請准宣告假執行。
二、陳述：
(一)原告與被告乙○○於民國七十四年三月二十六日結婚，婚後育有三子，然原告卻
    於八十九年五月間發現被告乙○○於婚後與被告甲○○已交往八、九年之久，經
    親友多方勸說，原告乃於八十九年五月十八日與被告甲○○達成和解，甲○○並
    保證不再與被告乙○○往來，詎於九十年四月間原告發現渠等於原告與被告甲○
    ○和解後仍持續有來往並有通姦行為，此由原告提出被告對話之錄音帶內容可證
    ，而上開事實業經鈞院於九十年度婚字第三六三號民事判決所是認。本件被告長
    期通姦發生婚外情，並產下三名子女，使原告誤以為該三名為己出而百般呵護，
    且於原告忍辱達成和解後，渠等仍互有往來並發生性關係，原告不得於前開訴訟
    中反訴請求離婚，結束多年苦心經營之婚姻生活，被告通姦之侵權行為造成原告
    心中之悲憤、羞辱及沮喪自無法言喻，同時亦受他人非議、恥笑，精神上受損甚
    鉅，爰依民法第一百八十四條第一項前段、第一百八十五條第一項、第一百九十
    五條第一項規定，請求被告連帶給付一百五十萬元之精神慰撫金。
(二)對被告抗辯所為之陳述：
    原告與被告甲○○之和解內容，係針對八十九年五月之前通姦行為所發生之請求
    權予以拋棄，非對之後發生之請求權均加以拋棄，而本件係針對和解之後之侵權
    行為來提起請求。
三、證據：提出本院九十年度婚字第三六二號民事判決、和解書及錄音帶譯文各一件
    為證。
貳、被告方面：
一、聲明：求為判決駁回原告之訴。
二、陳述：
    被告甲○○於八十九年五月十八日已與原告就妨害家庭部分達成和解，並給付原
    告八十萬元，兩造和解書第三條約定：雙方往後發生任何事故不得提出異議或另
    有請求。第五及第六條約定：雙方家屬不得將持有證據複製、張揚、損害對方名
    譽。原告提出之錄音帶係何人提供，錄音帶亦未證明年、月、日，且非直接證據
    ，不足為證，況人事訴訟程序中，不適用訴訟上自認及不爭執之效力規定。末於
    鈞院九十年度婚字第三六二號離婚事件中，鈞院係以民法第一千零五十二條第二
    項判決離婚，並判決被告給付三十萬元之精神賠償，原告重行起訴亦有違民事訴
    訟法第二百五十三條之規定。
參、本院依職權調閱本院九十年度婚字第三六二號民事卷宗。
    理      由
一、本件原告起訴主張其與被告乙○○於七十四年三月二十六日結婚而為夫妻，婚後
    育有三子，然八十九年五月間竟發現被告乙○○與被告甲○○已交往八、九年之
    久，經親友多方勸說，原告乃於八十九年五月十八日與被告甲○○達成和解，甲
    ○○並保證不再與被告乙○○往來，詎於九十年四月間原告發現渠等於原告與被
    告甲○○和解後仍持續有來往並有通姦行為之事實，業經本院於九十年度婚字第
    三六三號民事判決所是認。被告長期通姦發生婚外情，其於原告忍辱達成和解後
    ，渠等仍互有往來並發生性關係，原告不得於前開訴訟中反訴請求離婚，結束多
    年苦心經營之婚姻生活，被告通姦之侵權行為造成原告心中之悲憤、羞辱及沮喪
    無法言喻，同時亦受他人非議、恥笑，精神上受損甚鉅，爰依民法第一百八十四
    條第一項前段、第一百八十五條第一項、第一百九十五條第一項規定，請求被告
    連帶給付一百五十萬元之精神慰撫金。而被告則以被告甲○○於八十九年五月十
    八日已與原告就妨害家庭部分達成和解並給付原告八十萬元，原告未能證明被告
    於上開和解時間之後仍繼續通姦之事實，且本院亦於九十年度婚字第三六二號判
    決被告給付原告三十萬元之精神賠償，原告重行起訴亦有違民事訴訟法第二百五
    十三條之規定等語，資為抗辯。
二、查原告主張其於八十九年五月間發現被告於已交往八、九年，經親友多方勸說，
    乃於八十九年五月十八日與被告甲○○達成和解，被告甲○○並保證不再與被告
    乙○○往來，詎渠等於和解後竟仍有來往並發生性關係，且三名子女均係被告乙
    ○○自被告甲○○受胎所生之事實，業經原告提出與所述相符之和解書及錄音帶
    及譯文為證，並經證人即翻譯錄音帶中原住民語言對話的簡東明於本院九十年度
    婚字第三六二號案件中到庭證述明確，尚堪信真實。至被告雖辯稱兩造已於八十
    九年五月八日與甲○○達成和解，原告未能證明被告有繼續通姦之情事，依民事
    訴訟法第二百五十三條規定，原告不得重行起訴云云，然查：
(一)被告乙○○於本院九十年度婚字第三六二號離婚事件審理中到庭陳稱：「．．我
    確實有與甲○○交往，我們已經認識很久，我現在只有在我經濟上有困難時才會
    去找他．．。」等語（見本院上開案件九十年七月二十五日言詞辯稱筆錄）；並
    陳稱：「我確實有打電話給甲○○，那是因為我沒有錢，小孩要用錢，所以我打
    電話去要錢。」等語（見本院上開案件九十年八月十五日言詞辯論筆錄），足認
    反訴被告於和解後仍與甲○○往來。
(二)依原告於前開案件中所提出證人簡東明翻譯錄音帶中原住民語言對話而寫下的譯
    文記載，被告間多次談話曾提及渠等發生性關係、官司費用及原告所提證據可能
    是以前的等情事，以及證人簡東明於上開案件審理時亦到庭證稱：「錄音帶是被
    告即反訴原告丙○○拿給律師，但因其中有原住民語，律師聽不懂，所以找我去
    翻譯．．錄音帶中男方以原住民語稱呼其原住民音近「莎冷」，這是乙○○的原
    住民名字，這些錄音帶中還有男方與他人的通話，其中直接叫男方甲○○；這捲
    錄音帶中主要談話內容是談論如何儘速解決這件訴訟，．．其中包括有關他們想
    要發生性關係，要趕快過去找對方，要對方儘早準備，．．其中男方還問女方高
    潮有幾次．．，因為女方有告訴男方說有被錄音，男方還說不可能，那些可能是
    以前錄的．．。」等語（見本院前揭案件九十年九月十九日言詞辯論筆錄）。觀
    諸被告兩人錄音帶之對話內容，多次敘及官司進行一事，亦證該錄音帶為八十九
    年五月十八日原告與被告甲○○和解之後所錄，且兩人對話內容談及床笫之間親
    密情事，足認原告主張被告於原告與被告甲○○和解之後，仍繼續通姦行為，應
    屬可採，被告辯稱原告未能證明被告有繼續通姦之情事云云，委無足採。
(三)另原告與被告甲○○間之和解內容亦僅針對八十九年五月十八日之前因被告間之
    通姦行為而生之請求權加以拋棄，非對日後另行通姦而生之損害賠償請求權亦一
    併予以拋棄，故被告辯稱原告不得就同一事件重新起訴，亦不足取。
三、按因故意或過失，不法侵害他人之權利者，負損害賠償責任，數人共同不法侵害
    他人之權利者，連帶負損害賠償責任。又不法侵害他人之身體、健康、名譽、自
    由、信用、隱私、貞操，或不法侵害其他人格法益而情節重大者，被害人雖非財
    產上之損害，亦得請求賠償相當之金額。前二項規定，於不法侵害他人基於父、
    母、子、女或配偶關係之身分法益而情節重大者，準用之，民法第一百八十四條
    第一項前段、第一百八十五條、第一百九十五條第一項、第三項分別定有明文。
    次按民法第一千零五十二條第二項之損害賠償，係以判決離婚受有非財產上損害
    為其請求權發生原因，即當事人對於美滿婚姻之期待因另一方之過失，致婚姻無
    法維持而生有非財產上損害為其請求權發生之原因，與同法第一百八十四條第一
    項前段因配偶與他人通姦而受有精神上損害，係基於其身為配偶關係之身份權受
    侵害而生之請求權各別，故原告前於本院九十年度婚字第三六二號請求離婚訴訟
    中，雖經本院依民法第一千零五十二條第二項判決被告乙○○應賠償原告非財產
    上損害三十萬元，嗣復依同法第一百八十四條第一項前段請求被告賠償因通姦行
    為而生之非財產上損害賠償，於法尚非無據，應予准許。而查原告為國中畢業，
    為水電工，每月收入約三、四萬元，名下有一部小貨車，而被告甲○○於核電廠
    工作，業經兩造分別陳明在卷，是本院審酌兩造之身分、地位、經濟狀況及加害
    情形，認原告請求一百五十萬元尚嫌過高，應以十五萬元為適當，逾此數額之請
    求，非能准許。
四、從而，原告依據侵權行為之法律關係，請求被告連帶賠償十五萬元及自起訴狀繕
    本送達之翌日即九十年十一月十五日起至清償日止按週年利率百分之五計算之法
    定遲延利息，洵屬正當，應予准許，逾此金額之請求，核屬過高，應予駁回。又
    原告陳明願供擔保，聲請宣告假執行，經核原告勝訴部分，合於法律之規定，爰
    酌定相當之擔保金額宣告之；其餘假執行之聲請，因訴之駁回而失所依附，不予
    准許。
據上論結，本件原告之訴為一部有理由，一部無理由，依民事訴訟法第七十九條但書
、第八十五條第二項、第三百九十條第二項，判決如主文。
中      華      民      國    九十      年       一       月     九     日
                                          臺灣屏東地方法院民事第一庭
~B審判長法官  洪  有  川
~B法      官  賴  秀  雯
~B法      官  柯  雅  惠
右為正本係照原本作成。
如不服本判決，應於收受送達後二十日內向本院提起上訴。
~B法院書記官  粘  嫦  珠
中      華      民      國    九十      年      一       月     九      日


司法院資訊處製作；財團法人民間司法改革基金會備份。
